【裁判字號】    99,監宣,19
【裁判日期】    990504
【裁判案由】    聲請監護宣告等
【裁判全文】
臺灣高雄地方法院民事裁定              99年度監宣字第19號
聲  請  人  乙○○
上列聲請人聲請監護宣告事件，本院裁定如下：
    主  文
宣告甲○○（男，民國○○○年○月○○○日生，身分證統一編
號：Ｚ000000000號）為受監護宣告人。
選定乙○○（男，民國○○○年○月○○日生，身分證統一編號
：Ｚ000000000號）為受監護宣告人甲○○之監護人。
指定蔡豐年（女，民國○○年○月○○○日生，身分證統一編號
：Ｚ000000000號）為會同開具財產清冊之人。
聲請費用由受監護宣告人甲○○負擔。
    理  由
一、按「對於因精神障礙或其他心智缺陷，致不能為意思表示或
    受意思表示，或不能辨識其意思表示之效果者，法院得因本
    人、配偶、四親等內之親屬、最近一年有同居事實之其他親
    屬、檢察官、主管機關或社會福利機構之聲請，為監護之宣
    告。」，98年11月23日修正生效之民法第14條第1 項定有明
    文。又「法院應於鑑定人前訊問應受監護宣告之人。但有礙
    難訊問之情形或恐有害其健康者，不在此限。」、「監護之
    宣告，非就應受監護宣告之人之精神或心智狀況訊問鑑定人
    後，不得為之。」、「法院為監護之宣告時，應依職權就配
    偶、四親等內之親屬、最近一年有同居事實之其他親屬、主
    管機關、社會福利機構或其他適當之人選定一人或數人為監
    護人，並同時指定會同開具財產清冊之人。」，98年11月23
    日修正生效之民事訴訟法第602 條第1 項、第603 條、民法
    第1111條第1 項亦分別定有明文。
二、本件聲請意旨略以：聲請人為應受監護宣告人甲○○之表弟
    ，甲○○自民國98年11月29日起，因車禍受有外傷性顱內出
    血、右鎖骨骨折等傷害，雖延醫治療仍不見起色，已達不能
    為意思表示或受意思表示，或不能辨識其意思表示之效果；
    現因甲○○之父蔡崇禮不知去向，而甲○○之母蔡月里於45
    年7 月12日與美國籍男子柯勞生結婚，即出境臺灣，移民至
    美國；又甲○○之配偶畢雪松於91年6 月27日出境臺灣後，
    即未再入境臺灣；考量聲請人為相對人之表弟，且相對人自
    幼即受聲請人之雙親扶養，並與聲請人全家共同生活至成年
    ，聲請人為相對人四親等內之親屬，爰依法聲請本院准予對
    甲○○為監護宣告，並選任聲請人為監護人等語，並提出戶
    籍謄本、嘉義縣警察局道路交通事故當事人登記聯單、長庚
    醫療財團法人嘉義長庚紀念醫院診斷證明書、繼承系統表等
    為證。
三、經本院囑託嘉義地方法院對甲○○進行鑑定程序，在鑑定人
    周士雍醫師面前訊問甲○○，其對於法官叫喚其姓名，均無
    回應，且經鑑定人周士雍醫師鑑定認為：甲○○於98年11月
    29日發生車禍，導致腦傷、顱內出血，雖經二次開腦手術，
    目前仍呈現植物人狀態。且甲○○對外界刺激均無法反應，
    無語言溝通能力，對時間、地點、親人等皆無辨識能力，且
    甲○○已進行氣切手術，並使用鼻胃管餵食，又因大小便失
    禁，平日需包紙尿布，日常生活皆須他人照料，已達不能為
    意思表示或受意思表示之程度，短期內亦無回復可能等語，
    有臺灣嘉義地方法院99年2 月10日嘉院貴民強99家助字第2
    號函附之勘驗筆錄1 份在卷可稽，是甲○○顯已達不能為意
    思表示或受意思表示，或不能辨識其意思表示之效果之程度
    ，爰依法宣告甲○○為受監護宣告之人。
四、次查，受監護宣告人甲○○之父蔡崇禮現不知去向，母蔡月
    里於45年7 月12日與美國籍男子柯勞生結婚，且於同年11月
    22日遷出至美國，配偶畢雪松為大陸地區人民，逾91年9 月
    1 日出境後迄今未再入境，現不知去向，而聲請人為受監護
    宣告人甲○○之表弟，此有戶籍謄本、內政部入出國及移民
    屬99年2 月24日移署資處亦字第0990024456號函等在卷可參
    ，是本院審酌聲請人與受監護宣告人甲○○關係密切，聲請
    人亦有意願擔任監護人，現實際負責照顧受監護宣告人甲○
    ○，是本院認由聲請人擔任監護人，應無不當之處，本院爰
    依上揭法條規定，選定聲請人擔任甲○○之監護人。又經本
    院選定之監護人即聲請人，自應依民法第1112條規定，負責
    護養療治受監護宣告人甲○○之身體及妥善為財產管理之職
    務，一併敘明。
五、另就指定會同開具財產清冊之人部分，聲請人陳述：請本院
    指定受監護宣告人甲○○之表妹蔡豐年擔任會同開具財產清
    冊之人等語。本院參酌蔡豐年為受監護宣告人甲○○之表妹
    ，關係密切，且有意願擔任會同開具財產清冊之人，有蔡豐
    年之同意書1 件在卷可考，是本院認由其擔任會同開具財產
    清冊之人，亦無不當，本院爰依上揭規定，指定蔡豐年擔任
    會同開具財產清冊之人。又依民法第1113條準用同法第1099
    條之規定，於監護開始時，監護人對於受監護宣告人甲○○
    之財產，應會同蔡豐年於2 個月內開具財產清冊並陳報法院
    ，併此敘明。
六、依民事訴訟法第608 條第1 項，裁定如主文。
中    華    民    國    99    年     5     月    4    日
                   家事法庭     法  官  邱泰錄
上為正本係照原本作成。
如不服本裁定關於選定監護人及指定會同開具財產清冊之人等部
分，應於送達後十日內向本院提出抗告狀，並繳納抗告費新臺幣
1千元；其餘關於宣告監護之部分，不得抗告。
中    華    民    國    99    年     5     月    4    日
                                書記官  李冠毅

司法院資訊處製作；財團法人民間司法改革基金會備份。
